臺灣高等法院高雄分院刑事判決　　　　95年度上訴字第1910號
上　訴　人　臺灣高雄地方法院檢察署檢察官
被　　　告　甲○○
　　　　　　　　　　（另案在臺灣高雄監獄執行中）
指定辯護人　李淑欣律師
上列上訴人因被告違反毒品危害防制條例案件，不服臺灣高雄地
方法院94年度訴字第3770號中華民國95年7 月12日第一審判決（
起訴案號：臺灣高雄地方法院檢察署94年度毒偵字第15417 號）
，提起上訴，本院判決如下：
    主  文
原判決關於販賣第一級毒品部分撤銷。
甲○○販賣第一級毒品，處有期徒刑捌年。扣案之海洛因柒包（
合計淨重捌點零參公克）、殘留海洛因之電子秤貳台，均沒收銷
燬之；扣案之包裝袋柒只、門號0000000000號行動電話壹具（含
SIM 卡）、夾鏈袋壹盒（內含玖拾壹只夾鏈袋），均沒收。
    事  實
一、甲○○明知海洛因業經政府公告為毒品危害防制條例第2 條
    第2 項第1 款之第一級毒品，不得非法持有、販賣，竟意圖
    營利，基於販賣第一級毒品海洛因之犯意，於不詳時地，以
    每兩新臺幣（下同）15萬元之價格，向綽號「六支」之留煌
    銘（未據起訴），販入數量不詳之第一級毒品海洛因，再加
    入糖類以稀釋，及以其所有之電子秤秤重加以分裝後，部分
    供己及友人彭真施用，部分再俟機以每小包（1 公克）3,
    500 元之價格販售，以賺取每1 小包1 千元之差價。嗣於94
    年7 月2 日5 時58分許販出上開海洛因之前，即在高雄市○
    ○區○○路195 巷7-15之1 號1 樓之大樓電梯內，為警查獲
    ，並自甲○○位於高雄市○○區○○路195 巷7-15之1 號25
    樓之13租處，查扣甲○○所有之第一級毒品海洛因7 包（淨
    重8.03公克，純度22.79%，純質淨重1.83公克）、殘留第一
    級毒品之電子秤2 台，及其所有供販賣第一級毒品海洛因所
    用之夾鏈袋1 盒（內含91只夾鏈袋）及0000000000號行動電
    話1 支（含SIM 卡）等物。
二、案經臺南市警察局第五分局移送臺灣高雄地方法院檢察署檢
    察官偵查起訴。
    理  由
壹、程序方面
一、被告於警詢中之陳述，是否因毒癮發作或疲勞訊問而無證據
    能力：
    被告辯稱其警詢筆錄係在毒癮發作情況下所製作云云，辯護
    人亦辯護稱被告警詢中之陳述係警方以疲勞訊問方式取得，
    不具任意性等語。查本件經原審勘驗被告警詢時之錄影光碟
    結果為：被告於警詢過程中，偶有間斷性將頭部趴於桌上之
    舉動，其間被告曾有將頭部趴於桌上達8 秒鐘，才又抬起頭
    來應訊；且被告於員警詢問被告：「如何分裝毒品販售予施
    毒者使用，怎麼裝？價格怎麼算？…」之前，先有2 、3 秒
    之2 次頭趴桌上，接著並有1 次趴在桌上的時間較長，約34
    秒，直至警員要其回答問題時，始抬頭回答警詢，接著被告
    又趴在桌上約35秒，當時員警即在詢問上開問題，此時員警
    仍持續詢問被告問題，要被告回答；其間，被告曾有打哈欠
    ，以及手撐持頭部等舉動，此有勘驗筆錄在卷可稽（原審卷
    第242 、243 頁），固足認被告在警詢時有出現精神不濟之
    情形；且證人即製作被告警詢筆錄之警員盧天道於原審亦結
    證：被告在詢問過程之後半段有出現精神萎靡，及流鼻涕現
    象等語（原審卷第202 頁），但此所謂後「半段」，係自警
    詢筆錄第3 頁倒數第6 行記載「販賣你毒品之留煌銘藏居處
    為何？」開始，亦據證人盧天道於原審證述在卷（原審卷第
    203 頁），而被告坦承向留煌銘販入海洛因以供販賣營利部
    分，則在此之前，故縱認被告當時毒癮發作，亦無礙於被告
    所為基於營利之意圖而販入海洛因之自白任意性；況且經本
    院及原審勘驗警詢錄影光碟結果，被告對於警員之提問，均
    能一一詳述，而且語意清楚，並未出現意識模糊，語無倫次
    之情形，此有原審及本院勘驗筆錄在卷可稽（原審卷第199
    至202 頁；本院95年11月24日勘驗筆錄第1 至4 頁），證人
    盧天道於原審亦結證：被告在詢問過程之後半段雖有精神不
    佳之情形，但仍能理解我的詢問內容予以回答等語（原審卷
    第203 頁），顯見被告警詢時，尚無因毒癮發作致無法正確
    陳述之情形。又按所謂疲勞訊問者，係指長時間疲勞轟炸或
    不得睡眠之接續詢問，或以強光照射不予休息，使被告疲憊
    不堪，藉此詢問以資非法取證。本件警詢筆錄製作過程僅1
    小時，業據本院勘驗屬實（本院95年11月24日勘驗筆錄第1
    頁），顯在合理時間範圍內，而且被告自偵查中起，僅辯稱
    警詢時毒癮發作，意識不清云云，從未辯稱遭警方疲勞訊問
    ，佐以衡諸一般人突遇刑事案件之偵辦訊（詢）問，其精神
    、情緒較諸平常更易焦慮、疲倦，尤其挺身走險者，因深知
    已蹈法網，擔心東窗事發後將有牢獄之災，因而更加萬念俱
    灰，本屬人之常情，足認被告警詢中並未因長時間詢問致其
    身心疲累，而違反自由意志陳述之情形，辯護人上開所辯，
    委無足取。
二、被告所使用0000000000號行動電話與0000000000號及000000
    0000號行動電話之通訊監察譯文之證據能力：
    按執行通訊監察之電話錄音及據以製作之紀錄（譯文）茍經
    踐行調查程序，被監察者就其內容之真實性亦均未爭執，即
    具證據能力。本件對被告所使用之0000000000行動電話執行
    通訊監察之譯文（偵卷第131 至147 頁），於本院準備程序
    期日已坦承確為其與他人之通話內容（本院95年11月3 日準
    備程序筆錄第2 頁），且經本院於審判期日，逐一就上開通
    訊監察之通話內容予以調查，並向被告及辯護人宣讀或告以
    要旨，亦均未表示意見；嗣經審判長於行言詞辯論前，詢以
    「尚有何證據請求調查？」時，被告及辯護人亦答稱：「無
    」，經記明筆錄在卷（本院96年1 月3 日審判筆錄第3 、7
    頁），顯見被告已就前揭通訊監察內容為充分之辯明，則上
    開監聽譯文既經踐行調查程序，即有證據能力。
貳、實體方面
一、訊據被告甲○○固不諱言扣案之海洛因7 包、電子秤2 台、
    夾鏈袋1 盒（內含91只夾鏈袋）及0000000000號行動電話等
    物為其所有，卷附關於0000000000號門號之監聽譯文內容，
    確為其與他人之通話內容，及所謂「查某（台語）」之暗語
    係指海洛因等情，惟矢口否認有何販賣第一級毒品犯行，辯
    稱：我不認識留煌銘，扣案之海洛因也不是向留煌銘購買，
    而是以1 錢2 萬元向綽號「馬姐」之人購買供己及彭真施
    用，電子秤是用來秤毒品，以防被賣主偷斤減兩云云。經查
    ：
(一)、被告如何於不詳時地，基於販賣營利之意圖，以每兩15萬元
    之價格，向綽號「六支」之留煌銘販入海洛因，擬以每1 小
    包（1 公克）3,500 元之價格販出之事實，業據被告於警詢
    自白：「警方查獲之毒品我係向留煌銘（64年4 月25日生）
    所購買，他綽號『六支』，海洛因毒品以每1 兩15萬元購得
    …」、「我分裝海洛因毒品以每1 公克3,500 元販售施毒者
    ，…每1 包（1 公克）營利賺新臺幣1,000 元」，及於偵查
    中自承向綽號「六支」購買毒品一語不諱（警卷第3 頁；偵
    卷第19頁），並有供販賣海洛因所用殘留海洛因之電子秤2
    台、夾鏈袋1 盒、0000000000號行動電話1 支及疑似海洛因
    之白色粉末7 包扣案可佐，暨扣案7 包白色粉末之照片1 張
    在卷可參（警卷第24頁）；而上開電子秤經送高雄醫學大學
    附設中和紀念醫院鑑定結果，確呈海洛因陽性反應，亦有該
    院95年2 月14日編號9502-25 、26號檢驗報告各1 紙在卷可
    稽（原審卷第113 、114 頁）；又夾鏈袋1 盒內共有91只夾
    鏈袋，亦經原審勘驗屬實，製有勘驗筆錄在卷可憑（原審卷
    第135 頁）；另白色粉末7 包，經法務部調查局鑑定結果，
    認均含海洛因成分，合計淨重8.03公克，純度22.79%，純質
    淨重1.83公克，有該局94年10月3 日調科壹字第220020994
    號鑑定通知書乙份在卷可憑（偵卷第82頁）；佐以被告使用
    之0000000000號行動電話與綽號「螞蟻」所使用0000000000
    及0000000000號行動電話於94年6 月24日11時46分24秒、12
    時23分53秒之監察譯文表記載（偵卷第133 、134 頁），該
    94年6 月24日11時46分24秒譯文表記載：「被告：我要半兩
    啦，現金啦。螞蟻：要半兩？被告：查某（台語）啦。螞蟻
    ：好啦，5 分鐘給消息。被告：阿看7 萬5 千元拿不拿的到
    阿。螞蟻：好啦」；94年6 月24日12時23分53秒監察譯文表
    記載：「被告：螞蟻怎麼樣？螞蟻：你都問好玩的。被告：
    阿你就，我都不用賺了。螞蟻：人家現在拿半都要9 萬。被
    告：沒有啦，9 萬。螞蟻：真的啦，你又不是不知道現在東
    西很貴。被告：是喔？」，及所謂「查某」係指海洛因，此
    業據被告於本院自承在卷（本院96年1 月3 日審判筆錄第4
    頁），顯示被告確有欲向綽號「螞蟻」之人購買「查某」（
    台語），以賺錢圖利之情形，綜上各節以觀，足認被告上開
    警詢自白，與事實相符，應足採信。
(二)、被告雖辯稱：扣案之海洛因，係供己及友人彭真施用，電
    子秤是用來秤毒品，以防被賣主偷斤減兩云云。而被告與彭
    真為警查獲當日採尿液送驗結果，確均呈嗎啡陽性反應，
    亦有尿液編號對照表、長榮大學毒物研究中心94年7 月19日
    確認報告各2 紙在卷可稽（原審卷第130 、131 、113 、11
    7 頁），另被告轉讓第一級毒品予彭真施用部分，又經原
    審判處罪刑確定在案。惟按一般購買海洛因者，如為供己施
    用，對於海洛因之純度本難加以管控，是通常施用者均是購
    入業經包裝之毒品施用，且若怕施用過量，僅需分次施用即
    可，並無預先加以秤重、分裝之必要，反之如其購入海洛因
    後，要加以出售，則定需於購入海洛因後，使用電子秤精準
    分裝毒品之數量，以計算成本及收益，而本件被告除自承有
    使用電子秤秤重外，更同時扣得被告所有之分裝袋多達91只
    ，足見被告顯非單純欲供己及彭真施用，而欲分裝所購入
    之海洛因以供販賣；再依前述，被告係以海洛因每兩15萬元
    價格，向綽號「六支」之留煌銘購入海洛因，依被告購入海
    洛因之價格換算，每公克海洛因之購入成本係4 千元，而本
    件查扣之海洛因7 包，純度僅22.79%，此有上開鑑定通知書
    1 份可稽，足見被告確有添入糖類稀釋後再行分裝，且分裝
    後之海洛因純度，明顯低於一般市售海洛因之純度甚多，是
    被告顯係將其所購入之海洛因，以添加糖類稀釋後再行分裝
    之方式，降低購入成本後，再以業經稀釋之海洛因，以每1
    公克3,500 元出售，足認被告有從中賺取差價甚明，其上開
    辯解，顯係卸責之詞，難予採信。
二、綜上所述，被告意圖營利，販入海洛因，再俟機販售之事證
    明確，犯行堪以認定。
三、按販賣毒品之所謂販賣行為，係行為人基於營利之目的，而
    販入或賣出毒品而言，不以販入之後，復行賣出為必要，只
    須意圖營利而販入或賣出，有一於此，犯罪即應成立（最高
    法院92年度臺上字第1275號、第5920號、第7046號、93年度
    臺上字第1651號判決意旨參照），次按海洛因係屬第一級毒
    品，毒品危害防制條例第2 條第2 項第1 款定有明文。再按
    「意圖營利而販入第二級毒品，雖未及賣出，仍依販賣既遂
    罪論處。但如意圖營利而販入第二級毒後品後，第一次販賣
    與他人之行為，此乃接續原先販入之犯意而為，不論其行為
    屬既遂或未遂，應認基於單一犯意之接續行為，不能認係基
    於概括犯意之連續二行為，而以連續犯論處。」，最高法院
    90年台上字第7046號判決意旨可資參照。本件被告意圖營利
    而販入第一級毒品，雖未及賣出，仍依販賣既遂罪論處。是
    核其所為，係犯毒品危害防制條例第4 條第1 項之販賣第一
    級毒品罪。又被告因販入而持有海洛因之低度行為，為販賣
    之高度行為所吸收，不另論以非法持有第一級毒品罪。
四、原審認無確切證據證明被告有販賣第一級毒品之犯行，而諭
    知被告無罪，自有未洽。檢察官上訴意旨，指摘原判決諭知
    被告無罪為不當，為有理由，自應由本院將原判決關於販賣
    第一級毒品部分撤銷改判。又販賣第一級毒品罪之法定刑為
    「死刑或無期徒刑；處無期徒刑者，得併科新臺幣1 千萬元
    以下罰金」，然同為販賣第一級毒品之人，其原因動機不一
    ，犯罪情節未必盡同，或有大盤毒梟者，亦有中、小盤之分
    ，其販賣行為所造成危害社會之程度自屬有異，法律科處此
    類犯罪，所設之法定最低本刑卻同為「無期徒刑，得併科新
    臺幣1 千萬元以下罰金」，不可謂不重。於此情形，倘依其
    情狀處以有期徒刑，即足以懲儆，並可達防衛社會之目的者
    ，自非不可依客觀之犯行與主觀之惡性二者加以考量其情狀
    ，是否有可憫恕之處，適用刑法第59條之規定酌量減輕其刑
    ，期使個案裁判之量刑，能斟酌至當，符合比例原則。本件
    被告販入海洛因之後，未及賣出即遭查獲，尚未獲利，且遭
    查扣之海洛因7 包，淨重8.03公克，純度22.79%，純質淨重
    1.83公克，數量非鉅，以其情節論，惡性尚非重大不赦，若
    以毒品危害防制條例第4 條第1 項所規定之法定本刑而科處
    最輕本刑無期徒刑猶嫌過重，實屬情輕法重，在客觀上尚足
    以引起一般之同情，應依修正後刑法第59條情堪憫恕之規定
    ，減輕其刑（按刑法第59條之規定，為法院就刑之酌減審認
    標準見解之明文化，非屬法律之變更，應直接適用修正後刑
    法第59條之規定）。又販賣第一級毒品之法定本刑為死刑或
    無期徒刑，依被告行為時之舊刑法第64條第2 項規定：死刑
    減輕者，為無期徒刑，或15年以上12年以下有期徒刑，新刑
    法第64條第2 項則規定：死刑減輕者，為無期徒刑，又舊刑
    法第65條第2 項規定：無期徒刑減輕者，為7 年以上有期徒
    刑，新刑法則規定無期徒刑減輕者，為20年以下15年以上有
    期徒刑，依刑法第2 條第1 項規定，比較新舊法，應適用有
    利於被告之行為時法。爰審酌被告意圖營利而販入海洛因，
    助長毒品流通，危害國民健康、影響社會秩序，惡性非輕，
    且其犯後猶飾詞卸責，否認犯行，毫無悔意，犯後態度不佳
    ，惟念查扣之毒品數量僅8.03公克，情節非重等一切情狀，
    量處如主文第二項所示之刑。扣案之第一級毒品海洛因7 包
    （淨重8.03公克，純度22.79%，純質淨重1.83公克），及殘
    留第一級毒品之電子秤2 台（其上之毒品與電子秤難以析離
    ，應整體視為毒品），均屬毒品，應依毒品危害防制條例第
    18條第1 項規定，宣告沒收銷燬之，至於送驗耗費之海洛因
    既以滅失不存在，自無宣告沒收銷燬之必要。又扣案盛裝海
    洛因之包裝袋7 只、夾鏈袋1 盒（內含91只夾鏈袋）、0000
    000000行動電話1 支（含SIM 卡，此為易付卡型式，業據被
    告於偵查中供承在卷【偵卷第20頁】，自屬買斷而非向電信
    業者租用，應屬被告所有），均為被告所有，且係供本件販
    賣毒品犯罪所用之物，應依毒品危害防制條例第19條第1 項
    前段之規定，宣告沒收。至於扣案之改造德製八厘米手槍1
    支、彈匣4 個、改造子彈成品12顆、空彈殼19顆、黑色火藥
    3 包、底火1 包、底火零件5 包、攪拌器1 具、吸食器7 支
    、改造工具1 盒、電鑽1 具、克拉克90手槍1 支、製式子彈
    15顆、甲基安非他命8 包、帳冊2 本、行動電話3 支、門號
    0000000000、0000000000、0000000000易付卡各1 張等物，
    或係被告所有供其施用毒品所用之物，或與本案無何關聯性
    ，爰不併為沒收之諭知，附此敘明。
五、公訴意旨另以：被告基於概括犯意，販賣海洛因予其他不詳
    姓名之人，惟查無此部分事證，且此部分犯行倘成立犯罪，
    與上開論罪科刑部分，具有95年7 月1 日修正施行前刑法連
    續犯之裁判上一罪關係，故不另為無罪之諭知。
六、被告甲○○轉讓第一級毒品、第二級毒品部分，均經原審判
    決確定，自不另論列，附此敘明。
據上論結，應依刑事訴訟法第369 條第1 項前段、第364 條、第
299 條第1 項前段，毒品危害防制條例第4 條第1 項、第18條第
1 項前段、第19條第1 項前段，刑法第2 條第1 項前段、第11條
、第59條，判決如主文。
本案經檢察官王登榮到庭執行職務。
中　　華　　民　　國　　96　　年　　1 　　月　　17　　日
                    刑事第六庭  審判長法  官  王憲義
                                      法  官  張盛喜
                                      法  官  李璧君
以上正本證明與原本無異。
如不服本判決應於收受本判決後10日內向本院提出上訴書狀，其
未敘述上訴理由者，並得於提起上訴後10日內向本院補提理由書
狀（均須按他造當事人之人數附繕本）「切勿逕送上級法院」。
中　　華　　民　　國　 96　　年　　1 　　月　　17　　日
                                      書記官  唐奇燕
附錄本件判決論罪科刑法條：
毒品危害防制條例第4條第1項：
製造、運輸、販賣第一級毒品者，處死刑或無期徒刑；處無期徒
刑者，得併科新臺幣 1 千萬元以下罰金。
